最高法院刑事判決　　　　　　九十六年度台上字第一二八０號
上　 訴　 人　台灣高等法院檢察署檢察官
上訴人即被告　甲○○
上列上訴人等因被告家暴殺人案件，不服台灣高等法院中華民國
九十五年十二月二十八日第二審更審判決（九十五年度上重更(一)
字第七二號，起訴案號：台灣新竹地方法院檢察署九十四年度偵
字第一二七０號），提起上訴，本院判決如下：
    主  文
原判決撤銷，發回台灣高等法院。
    理  由
本件原判決撤銷第一審關於上訴人即被告甲○○殺人部分之判決
，改判依刑法修正前牽連犯之例，從一重論處被告殺人罪刑，固
非無見。
惟按判決所載理由矛盾者，其判決當然違背法令。本件原判決理
由內先謂「被告於嚴重砍傷陳智琳後，往二樓跑，顯知警察即可
能追捕上來，而事先被告已鬧自殺有一段時間，是被告開燈引起
氣爆，是否知悉一樓客廳內有多少之警消人員，且有致該等人均
死亡之預見，在在可疑，被告辯稱：其無炸死一樓警消人員犯意
云云，自堪採信。換言之，被告本來欲自殺，更闖下殺害警察之
大禍，則被告瞬間開燈致引爆本件火災，應係自殺成份居多，難
以推論其有欲與屋內一樓警消人員同歸於盡之犯意，是被告此部
分犯行，應係放火燒燬住宅未遂罪、傷害人之身體罪，要堪認定
」云云（見原判決第三０頁）。似認被告係基於自殺之意而引爆
本件火災；查與原判決另謂「被告因提議遭否決而對家人有所不
滿，其後才有揚言自殺之行為，但被告既以漏逸液化石油氣，為
堅拒警方之手段，尚難逕認其漏逸氣體之行為，真意係欲自殺，
況被告與警方對峙期間，在上開二樓房間持續漏逸瓦斯，自己卻
跑到不同樓層丟擲物品，若如漏逸氣體目的係欲自殺，焉有如此
之理？」等語（見原判決第三二頁），似又認被告漏逸液化石油
氣，並非基於自殺之意；前後似相矛盾，難謂適法。又檢察官上
訴意旨以；依據被告之自白：「（問：你有無有在住處開瓦斯桶
，並點燈引爆瓦斯，導致你住處、鄰近住戶及車輛毀損，你是否
承認？）有的，我承認。」（被告民國九十四年四月一日偵查筆
錄，偵查卷第一八八頁）；「（問：你是要把瓦斯筒打開悶死自
己，或是要引爆瓦斯自殺？）我要點就點給他炸。」（被告九十
四年三月十一日偵查筆錄，相驗卷第四七頁第二七－二八行）。
可知被告在漏逸有大量液化石油氣體之住宅，以開啟電燈引起火
花方式引爆，產生猛烈火勢當時在住宅內之人員將立即受到爆炸
震波及火勢吞噬，而有生命危險，被告為免遭到警方逮捕，基於
同歸於盡，縱因此使在該住宅內及附近警消人員死亡仍不違其本
意，而仍故意為之，已具有殺人之間接故意等語，經查尚非全然
無據，即原判決理由內亦認：被告係於案發當日下午二時三十分
許開始漏逸液化石油氣，已如上述，迨於當日下午五時許，上址
發生氣爆時為止，二樓東側房間已持續漏逸液化石油氣約二個多
小時，堪認發生氣爆前，該房間內應已經充滿液化石油氣體無誤
，則一旦開啟二樓東側房間內或一樓往二樓樓梯之電源開關，將
引起火花，造成氣爆點燃火勢，應為被告所能認識，並有所預見
等語（見原判決第二五頁），因關係被告此部分犯罪之判斷，亦
有再加調查、審認之必要。又認定犯罪事實應依憑證據始為適法
。本件被告否認有故意開啟電燈、引爆點燃液化石油氣體以燒燬
本件相關住宅及傷害本件相關人員等情，為原判決所不採，固已
說明其理由，但此部分上訴人罪責之關鍵，在於是否因被告開啟
電燈而引發氣爆，以及如為肯定，被告對於當時開啟電燈，會引
起氣爆，是否有直接或間接之故意，原判決就此並未進一步審認
及說明其依憑之證據及理由，亦非適法。又本件被告若確有如原
判決所認定之犯行，其雖不得以本件係因被告親人報案處理後，
均離開現場，無任何專家先行在場協助安撫被告情緒，更任由無
關之媒體群眾進入；警員到達現場；警方以打破玻璃、推倒電視
、破壞鐵門的方式，強行進入屋內，並對被告直接施以噴灑水柱
等原因，使被告受到巨大刺激，以致釀成遺憾云云而阻卻違法，
但本件危害之發生及擴大，如確係因警方處置不當所致，仍屬科
刑輕重所應審酌之情狀，於量刑時自有刑法第五十七條之適用，
合予指明。檢察官及被告上訴意旨指摘原判決不當，尚非全無理
由，應認仍有撤銷發回更審之原因。又原判決不另為不受理之諭
知部分（原判決理由乙之五），基於審判不可分之原則，亦一併
發回，合予指明。
據上論結，應依刑事訴訟法第三百九十七條、第四百零一條，判
決如主文。
中　　華　　民　　國　九十六　年　　三　　月　 十五　 日
                      最高法院刑事第四庭
                          審判長法官  莊　登　照
                                法官  洪　明　輝
                                法官  黃　一　鑫
                                法官  林　秀　夫
                                法官  徐　昌　錦
      本件正本證明與原本無異
                                      書  記  官
中　　華　　民　　國　九十六　年　　三　　月　 二十　 日
                                                      v
